【裁判字號】    89,上易,2067
【裁判日期】    891031
【裁判案由】    詐欺
【裁判全文】
臺灣高等法院臺中分院刑事判決                  八十九年度上易字第二六七號
    上  訴  人  臺灣台中地方法院檢察署檢察官
    自  訴  人  乙○○
    被      告  甲○○
右上訴人因被告詐欺案件，不服臺灣台中地方法院八十九年度自緝字第二四三號中華
民國八十九年五月十七日第一審判決（檢察官移送併辦案號：臺灣台中地方法院檢察
署七十三年度偵字第九五八四號），提起上訴，本院判決如左：
    主    文
原判決撤銷。發回台灣台中地方法院。
    理    由
一、自訴意旨如自訴狀所載。
二、原審判決略以：按刑事訴訟法業於八十九年二月九日經總統公布修正條文，並於
    同年月十一日生效，其修正後第三百二十三條第一項規定，同一案件經檢察官依
    第二百二十八條規定開始偵查者，不得再行自訴。但告訴乃論之罪，經犯罪之直
    接被害人提起自訴者，不在此限；又不得提起自訴而提起者，應諭知不受理之判
    決，並得不經言詞辯論為之，同法第三百三十四條、第三百零七條定有明文。另
    刑事訴訟法施行法第二條規定修正刑事訴訟法施行前，已經開始偵查或審判之案
    件，除有特別規定外，其以後之訴訟程序，應依修正刑事訴訟法終結之；第五條
    規定刑事訴訟法簡易程序修正施行前已繫屬於各級法院之簡易程序案件，仍依施
    行前之法定程序處理之；第六條規定修正刑事訴訟法施行前，已繫屬於各級法院
    之附帶民事訴訟，仍應依施行前之法定程序終結之。足見我國有關刑事訴訟法修
    正公布後之法律適用，係採程序從新之原則，僅於簡易程序及附帶民事訴訟有從
    舊之特別規定；從而刑事訴訟法第三百二十三條第一項規定既經修正公布，即應
    適用修正後之規定。經查本件自訴人於七十三年十一月十九日具狀向本院提起自
    訴之前，已就本案之同一事實於七十三年十一月七日向臺灣臺中地方法院檢察署
    檢察官提出告訴，而經檢察官依刑事訴訟法第二百二十八條第一項規定開始偵查
    （七十三年度偵字第九五八四號），有檢察官併辦之七十三年度偵字第九五八四
    號偵查卷可參，而自訴人提起自訴所訴之罪為詐欺罪，又非屬告訴乃論之罪，從
    而依前揭法律規定及說明，其自訴人提起自訴前，同一案件既經檢察官依刑事訴
    訟法第二百二十八條規定開始偵查，即不得再行自訴，爰不經言詞辯論，諭知不
    受理之判決等語。
三、查民國八十九年二月九日刑事訴訟法修正公佈前，曾向檢察官告訴後並經檢察官
    開始偵查，始向法院提起自訴之案件，該修正之新法並無明文規定認其為不合法
    。惟我國刑事訴訟法採國家追訴權主義與被害人追訴權主義併存制，被害人提起
    自訴乃為憲法所保障之訴訟權，對於已依法提起之自訴，應予保障。查本件自訴
    人於七十三年十一月十九日具狀向原審法院提起自訴之前，固已就本案之同一事
    實於七十三年十一月七日向臺灣臺中地方法院檢察署檢察官提出告訴，而經檢察
    官依刑事訴訟法第二百二十八條第一項規定開始偵查（七十三年度偵字第九五八
    四號），有檢察官併辦之七十三年度偵字第九五八四號偵查卷可參，然查其於七
    十三年十一月十九日具狀向原審法院提起自訴時，既為法所許可而屬合法之自訴
    ，自應受保障，不因其後之修正刑事訴訟法而受影響，況新修正之新法並無明文
    規定排除其合法性，自難否定本件自訴之合法，否則無異剝奪被害人之自訴權。
    原審諭知自訴不受理之判決，尚有未合。檢察官上訴意旨執此指摘原判決不當，
    非無理由，應由本院將原判決撤銷，發回原審法院另為適當之判決，並不經言詞
    辯論為之。
四、據上論斷，應依刑事訴訟法第三百六十九條第一項但書、第三百七十二條，判決
    如主文。
中      華      民      國    八十九     年      十       月    三十一  日
                                  臺灣高等法院臺中分院刑事第六庭
                                        審判長法  官  李  文  雄
                                              法  官  邱  顯  祥
                                              法  官  龔  永  昆
右正本證明與原本無異。
不得上訴。
                                              書記官  劉  美  宏
中      華      民      國    八十九     年      十一     月     二     日
                                                                        Ｃ


司法院資訊處製作；財團法人民間司法改革基金會備份。
